【裁判字號】    89,上訴,1061
【裁判日期】    890725
【裁判案由】    懲治盜匪條例
【裁判全文】
臺灣高等法院臺中分院刑事判決          民國八十九年度上訴字第一○六一號
    上  訴  人
    即  被  告  丁○○
    指定辯護人  本院公設辯護人  乙○○
右上訴人因懲治盜匪條例案件，不服臺灣彰化地方法院中華民國八十九年四月二十一
日第一審判決（民國八十九年度訴字第二七三號，起訴案號：臺灣彰化地方法院檢察
署民國八十九年度偵字第一二四八號），提起上訴，本院判決如左：
    主    文
原判決撤銷。
丁○○意圖為自己不法之所有，以強暴致使不能抗拒而使他人交付其物，處有期徒刑
伍年，褫奪公權參年。士林刀壹支沒收。
    事    實
一、丁○○基於意圖為自己不法所有之犯意，於民國八十九年一月二十三日凌晨一時
    許，騎乘機車於彰化市○○○路交流道橋下之中華西路處，搭乘丙○○駕駛之Ｊ
    ６－１０１９號計程車，上車後坐於駕駛座後方，即指示丙○○駛往彰化縣花壇
    鄉八卦山脈之「臺灣民俗村」，行至彰化縣芬園鄉○○村○○路二五七巷十一號
    前二○公尺處時，丁○○右手持其所有之士林刀一支，拍打並靠著丙○○之肚子
    ，左手抓住丙○○左肩部，並對丙○○恫稱：「最近手頭很緊，拿一些錢出來給
    我做費用」，施強暴致使丙○○畏懼不能抗拒，當場將身上僅有之現金新台幣（
    下同）五百元交付予丁○○，嗣丙○○勸說回彰化市區，乃於同日凌晨二時五分
    許，該車行抵彰化市○○路「明星保齡球」後面時，丁○○意猶未足，接續質問
    丙○○尚有否其他財物？見車內有丙○○所有之諾基亞（ NOKIA）牌行動電話一
    支，以同上方式，嚇令丙○○交出，且見丙○○戴有仿勞力士白金男錶（時價約
    值五千元）一只，亦嚇令其脫下交付，丙○○因畏懼其攜帶刀械，恐對其不利而
    不能抗拒，依言交付，丁○○得手後，即下車逃逸，並騎乘其機車離去。嗣於八
    十九年一月三十日凌晨五時許，丁○○投宿於台中市○○路一七三之二號「富可
    汗汽車旅館」，於同日上午七時許改稱要「休息」，但沒錢付款，願將前開自丙
    ○○處取得之白金男錶一只暫時質押，日後有錢即贖回。嗣於八十八年二月二日
    晚上九時三十分許，丁○○於本案犯罪尚未被發覺前，到彰化縣警察局彰化分局
    芬園派出所自首而受裁判，由警方至高速公路彰化市○○道附近尋獲被害人丙○
    ○，並於翌日凌晨二時四十分許，丁○○帶同警方至「富可汗汽車旅館」起獲上
    開金錶，由丙○○具據領回，另五百元則花費無存，行動電話一支，則在慌忙中
    丟失。
二、案經彰化縣警察局彰化分局報告臺灣彰化地方法院檢察署檢察官偵查起訴。
    理    由
一、訊據上訴人即被告丁○○（下稱被告），除辯稱，其並無持刀拍打並靠著丙○○
    之肚子外，對於右揭事實，坦承不諱。第查，被告係用右手以刀子抵住丙○○肚
    子，左手抓住丙○○肩膀，使其畏懼不能抗拒而取其財物，已據被告於檢警偵訊
    時及原審法院審理中（見原審卷第三十一頁正面），迭承不諱。且依常情，被告
    若非以刀抵住丙○○之肚子，使之心生畏懼，丙○○豈肯交付身上一切財物，足
    見被告所辯，無非避就之詞，自無可採。又被告確有上開犯罪事實，亦據被害人
    丙○○迭指不移，復有士林刀一支扣案可資佐證。又被告將取自被害人處之男用
    白金手錶一只，因投宿無錢付款而質押於台中市○○路「富可汗汽車旅館」一節
    ，並經該旅館職員莊銘漢於警訊供證屬實，且有旅客登記卡及贓物領據各一紙、
    照片一張附卷可證，被告之自白與事實相符。按持刀壓制被害人令其交出財物，
    客觀上自係施強暴致使他人不能抗拒之程度，被告盜匪犯行堪以認定。
二、至丙○○於本院指稱被告一手放於其右肩部，一手放於腰部，未言及被告有持刀
    加以抵住，然其於警訊及原審均言及被告有以刀抵住伊。足見上開所言係事後迴
    護之詞，難以採信。
三、核被告所為，係犯懲治盜匪條例第五條第一項第一款之盜匪罪。又被告雖不同時
    間上，強取被害人財物二次，惟被害人自始至終均遭被告壓制其行動自由，於此
    狀態中，被告強取被害人財物，係盜匪犯行之接續，僅單純一罪，而非連續犯。
    被告於犯本罪未被發覺前，自動前往彰化縣警察局彰化分局芬園派出所自首供出
    案情而受裁判，此經承辦警員游志勝到庭證述無誤，應依刑法第六十二條前段規
    定，減輕其刑。
四、原審予以論罪科刑，固非無見，惟查，犯罪所生之損害，為刑輕重之衡量標準之
    一，且勞力士手錶其真品與仿品價格相差甚多，原審未予明白審認，核有未合。
    上訴人上訴意旨，執此指摘原審量刑失入，核有理由，自應由本院將原審判決撤
    銷改判。爰審酌被告雖年輕力壯，不事生產，圖謀不勞而獲，然其劫取之財物不
    多，犯罪所生之損害尚小及犯罪後坦承，態度尚稱良好等一切情狀，量處如主文
    第二項所示之刑，以示懲儆。又依被告之犯罪性質，認有宣告褫奪公權之必要，
    爰併宣告褫奪公權三年。扣案之士林刀一支，係供犯強盜所用之物，並屬被告所
    有，業據其供明，依法予宣告沒收。至盜匪所得之財物新台幣五百元，業經被告
    花用罄盡；另盜匪所得之諾基亞牌行動電話一支，據被告稱置於機車上，於行駛
    途中業已掉落滅失，復無扣案，另一只白金男錶已發還被害人，故無從或不贅為
    發還被害人之諭知，併附明。
據上論斷，應依刑事訴訟法第三百六十九條第一項前段、第三百六十四條、第二百九
十九條第一項前段，懲治盜匪條例第五條第一項第一款、第八條，刑法第六十二條前
段、第三十七條第二項、第三十八條第一項第二款，判決如主文。
本案經檢察官甲○○到庭執行職務。
中      華      民      國    八十九     年      七     月    二十五    日
                                  臺灣高等法院臺中分院刑事第七庭
                                        審判長法  官  林  榮  龍
                                              法  官  謝  說  容
                                              法  官  黃  日  隆
右正本證明與原本無異。
如不服本判決應於收受送達後十日內向本院提出上訴書狀，其未述上訴之理由者並
得於提起上訴後十日內向本院補提理由書（均須按他造當事人之人數附繕本）。
                                              書記官  林  端  容
中      華      民      國    八十九     年      七     月    二十七    日
                                                                        Ｃ


司法院資訊處製作；財團法人民間司法改革基金會備份。
